【裁判字號】    92,自緝,140
【裁判日期】    920430
【裁判案由】    詐欺
【裁判全文】
臺灣臺中地方法院刑事判決                        九十二年度自緝字第一四號
    自  訴  人  甲○○
    被      告  乙○○
    選任辯護人  周建才律師
右列被告因詐欺案件，經自訴人提起自訴（八十四年度自字第一０二五號、九十二年
字緝字第一四０號），本院判決如左：
    主  文
乙○○無罪。
    理  由
一、自訴意旨略以：被告乙○○意圖為自己不法之所有，於民國（下同）八十三年十
    月二十日向自訴人佯稱：「我開設茶藝館，生意頗佳，需一批竹器茶具當贈品送
    客戶，且販售亦甚佳，貨款絕對付清。」，自訴人甲○○遂不疑有詐，即將九萬
    一千元之貨品送至被告指定之地點即臺中市○○街九八之六號由被告驗收。被告
    即簽發臺中市第三信用合作社成功分社付款之第八一八八六一號、八十三年十一
    月二十日、面額新台幣（下同）四萬一千元及第八一八八六二號、八十三年十二
    月十四日、面額五萬元之支票二張（下稱系爭二紙支票）交付自訴人，並向自訴
    人保證絕對可以兌現。詎自訴人於支票到其提示，卻存款不足並遭列為拒絕往來
    戶而退票。自訴人按送貨地點找被告，但被告早已關門，逃逸無蹤。自訴人依被
    告住址前往臺中市○○路地址找尋，亦未發現蹤跡。查被告向自訴人買貨，分文
    未付，所交之支票卻拒絕往來，足見被告於買貨時即知無清償能力，而存有詐欺
    之意思。況被告於取得貨品後即刻關門，將貨品搬移一空，亦徵被告有詐欺之意
    思，被告所為係犯刑法第三百三十九條第一項之詐欺罪，爰依法提起自訴等語。
二、按犯罪事實應依證據認定之，無證據不得推定其犯罪事實；又不能證明被告犯罪
    者，應諭知無罪之判決，刑事訴訟法第一百五十四條、第三百零一條第一項分別
    定有明文；又刑法第三百三十九條第一項詐欺罪之成立，以意圖為自己或第三人
    不法所有，以詐術使人將本人或第三人之物交付為要件，所謂以詐術使人交付，
    必須被詐欺人，因其詐術而陷於錯誤，若其所用方法不能認為詐術，亦不致使人
    陷於錯誤，即不構成該罪，最高法院四十六年臺上字第二六０號著有判例可資參
    照。訊據被告固不否認其有於右揭時、地，向自訴人購買價值九萬一千元之茶具
    等情，惟堅決否認有何詐欺犯行及故意，辯稱：當時是因為地下錢莊逼債太急，
    一時週轉不靈，所以才逃匿，開系爭二紙支票給自訴人時還沒有退票紀錄，不是
    故意不給錢，現在已經與自訴人就當時積欠之貨款連同利息之給付一併達成和解
    ，並且已經給付一部份的欠款等語。經查：
  (一)被告乙○○係於八十三年十月二十日開立系爭二紙支票交付自訴人甲○○以作為
    貨款之支應一節，業據自訴人於自訴狀中敘明，並為被告所自承，核與一般購貨
    時開立約一個月至一個半月後之支票以作為貨款之給付之商業習慣尚屬相符，堪
    信為真實。經查被告所開立之系爭支票均係以臺中市第三信用合作社成功分社為
    付款人，有系爭支票影本二紙在卷可稽。依據本院依職權向該合作社（業已改制
    為三信商業銀行股份有限公司）查詢被告之支票使用情形為：於七十八年八月十
    六日開立支票帳戶，自八十三年十一月十七日起發生退票，於八十三年十二月十
    六日拒絕往來，有該行九十二年三月二十六日之三信銀管字第０五五八號函一份
    暨函附之開戶印鑑卡背面影本一份及退票紀錄表一份在卷可稽，由開始退票之時
    間點以觀，堪信被告所辯：於八十三年十月二十日開立支票予自訴人時，其票據
    信用記錄尚屬良好一節為真實。則被告於交付系爭二紙支票時，應無蓄意不付款
    而施用詐術使自訴人陷於錯誤致收下該等支票等情，堪以認定。
  (二)再者本件被告乙○○業已於九十二年四月五日與自訴人甲○○就系爭票款九萬一
    千元之給付達成和解，有和解協議書一份在卷可稽，亦徵被告乙○○僅因一時週
    轉不靈而未能兌現票據；況自訴人甲○○亦具狀並於本院審理時表示，當時只是
    因為要不到錢，所以才會提起自訴想要把被告找出來說明而已，並不知道他有沒
    有騙人，現在雙方已經說明清楚，本件應屬誤會一場等語。可見自訴人亦未能舉
    證證明被告於交付支票作為貨款之給付時，有何施用詐術之犯行以及詐騙取財之
    意圖。本件應係屬單純之民事糾紛，尚難據此對被告以刑法之詐欺罪相繩。
  (三)此外，本院復查無其他事證足資認定本件被告乙○○對自訴人甲○○有何施用詐
    術換取財物之犯行，自應依法為被告乙○○無罪之諭知。
據上論斷，應依刑事訴訟法第三百四十三條、第三百零一條第一項，判決如主文。
中      華      民      國      九十二      年    四    月    三十      日
                            臺灣臺中地方法院刑事第七庭
                                        法  官 林學晴
右正本證明與原本無異。
如不服本判決，應於送達後十日內向本院提出上訴狀（須附繕本），上訴於臺灣高等
法院臺中分院。
                                        書記官
中      華      民      國      九十二      年    四    月    三十      日


司法院資訊處製作；財團法人民間司法改革基金會備份。
